【裁判字號】    98,簡上,163
【裁判日期】    990226
【裁判案由】    侵權行為損害賠償
【裁判全文】
臺灣臺南地方法院民事判決       98年度簡上字第163號
上  訴  人  佶成通運有限公司
法定代理人  乙○○
訴訟代理人  甲○○
上  訴  人  丁○○
被上  訴人  丙○○
訴訟代理人  鄭淑子律師
上列當事人間請求損害賠償事件，上訴人對於中華民國98年9月3
0日本院簡易庭96年度南簡字第2299號第一審判決提起上訴，經
本院於民國99年2月24日言詞辯論終結，判決如下：
    主  文
上訴駁回。
第二審訴訟費用新台幣貳仟壹佰陸拾元由上訴人負擔。
    事實及理由
壹、程序方面：
    按連帶債務人中之一人所生之事項，如屬民法第274條至第
    278條所定事項或契約另有訂定者，對他債務人亦生效力，
    此民法第279條定有明文；從而，連帶債務人共同被訴時，
    如債務人中之一人提出前開非基於個人關係之抗辯並有理由
    者，對於共同被告之各債務人即屬必須合一確定，應適用民
    事訴訟法第56條第1項之規定，有最高法院33年上字第481 0
    號判例參照；又民事訴訟法第56條第1項第1款所謂共同訴訟
    人中一人之行為，有利益於共同訴訟人或不利益於共同訴訟
    人，係指於行為當時，就形式上觀之有利或不利於共同訴訟
    人而言，非指經法院審理結果，有利者其效力及於共同訴訟
    人，不利者其效力不及於共同訴訟人而言，亦有最高法院52
    年台上字第1930號判例參照。本件被上訴人以佶成通運有限
    公司、丁○○為連帶債務人提起本件訴訟。原審判決佶成通
    運有限公司及丁○○應連帶給付被上訴人新台幣（下同）13
    7,950元。而上訴人佶成通運有限公司對於車禍鑑定責任歸
    屬不服提起上訴，就其提起上訴當時形式上觀之，此乃有利
    於共同訴訟人之行為。揆諸前項條文及判例意旨，應認上訴
    人佶成通運公司上訴之效力，應及於連帶債務人丁○○，故
    雖丁○○未提出上訴，亦應認其為上訴效力所及，一併同上
    訴，此合先敘明。
貳、實體方面：
一、上訴人佶成通運有限公司方面：上訴人佶成通運有限公司於
    本院抗辯除與原判決記載相同者，茲引用之外，補稱：
（一）原審僅依逢甲大學車輛行車事故鑑定研究中心之鑑定，即
      判上訴人應負完全責任，完全未參酌臺灣省臺南區車輛行
      車事故鑑定委員會或臺灣省車輛行車事故覆議鑑定委員會
      之相關意見，實難令人甘服。
（二）為此提起本件上訴，並聲明：（１）原判決廢棄。（２）
      駁回被上訴人於第一審之訴及假執行之聲請。
二、上訴人丁○○方面：
    對於原審判決無意見，惟聲明：（１）原判決廢棄。（２）
    駁回被上訴人於第一審之訴及假執行之聲請。
三、被上訴人方面：被上訴人起訴及於本院抗辯除與原判決記載
    相同，茲引用外，補稱：
（一）上訴人與第三人統聯汽車客運股份有限公司因本件車禍事
      故衍生之損害賠償事件經鈞院97年度訴字288號民事判決
      本事故之發生應係上訴人丁○○因過失追撞統聯汽車所屬
      司機林毓政所駕駛339-FD營業大客車之結果，認林毓政無
      過失，上訴人二人對前揭民事判決並未聲明不服而告確定
      。在上揭民事判決確定後，逢甲大學車輛行車事故鑑定研
      究中心鑑定報告亦認定系爭車禍事故應係上訴人丁○○駕
      駛之全聯結車先撞擊林毓政駕駛之大營業客車後，兩車向
      前行走再撞擊被上訴人駕駛之系爭小客車，上訴人丁○○
      應對本件車禍事故負肇事責任，原審判決據以為上訴人佶
      成通運有限公司應與上訴人丁○○負連帶損害賠償責任，
      並無違誤。
（二）上訴人佶成通運有限公司主張應參酌台灣省台南區車輛行
      車事故鑑定委員會或臺灣省車輛行車事故覆議鑑定委員會
      之相關意見，惟臺灣省台南區車輛行車事故鑑定委員會就
      本件車禍之鑑定意見亦是認為上訴人丁○○駕駛全聯結車
      未保未注意車前狀況追撞前車，為肇事原因，林毓政無肇
      事因素；台灣省車輛行車事故覆議委員會則認為本案因肇
      事實情不明，未便遽予明確覆議，故依前開意見，肇事責
      任之認定明顯仍不利上訴人所屬司機丁○○，上訴人佶成
      通運有限公司上訴所執理由，無足以作為有利於上訴人二
      人之認定。
（三）原審判決並無違誤，故此聲明：請求駁回上訴。
三、得心證之理由：
（一）本件被上訴人起訴主張其於95年8月16日下午9時許，駕駛
      車牌號碼2M-5882號自小客車（以下簡稱為系爭自小客車
      ）行經國道1號公路北向335公里800公尺處時，因該路段
      中央分隔島護欄修護作業，內側車道封閉，被上訴人即減
      速欲變換至外側車道，但因右後方之外側車道有車，被上
      訴人即暫停於作業現場後方之內側車道等候，適上訴人所
      僱用之司機丁○○駕駛車牌號碼589-GW號全聯結車自後駛
      至，上訴人丁○○行車至該路段仍以80公里之時速超速行
      駛，致追撞前車由訴外人林毓政駕駛之車牌號碼339-FD號
      營業大客車，使該營業大客車加速往前推撞被上訴人駕駛
      之系爭自小客車，系爭自小客車因而往右前方移動，左前
      車頭先撞及一部車號不明之小型車，右前車頭再撞擊行駛
      於外側車道由訴外人陳靜宜駕駛車牌號碼2083-LT號自小
      客車左側，被上訴人雖未受傷，但被上訴人駕駛之系爭自
      小客車半毀、Nikon S3數位相機損壞之情事，業據被上訴
      人提出來陽汽車企業有限公司公司（下稱來陽公司）估價
      維修單、臺南監理站汽車車輛異動登記書等件為證，並經
      本院職權調取96年度交訴字第78號刑事卷（含警、偵卷）
      核閱無誤，自堪認被上訴人此部分主張為真實。
（二）被上訴人復主張上訴人丁○○疏未注意施工區路段速限而
      超速行駛，且未保持安全距離，亦未注意車前狀況，致生
      本件車禍事故，惟上訴人佶成通運有限公司否認上訴人丁
      ○○有何過失傷害之行為，並辯稱原審僅依逢甲大學車輛
      行車事故鑑定研究中心之鑑定，即判上訴人丁○○應負完
      全責任，完全未參酌臺灣省臺南區車輛行車事故鑑定委員
      會或臺灣省車輛行車事故覆議鑑定委員會之相關意見，對
      上訴人二人不公平云云。是本件爭點：就車禍事故之鑑定
      是否應採臺灣省臺南區車輛行車事故鑑定委員會或臺灣省
      車輛行車事故覆議鑑定委員會抑或應採私立逢甲大學車輛
      行車事故鑑定研究中心之鑑定報告？經查：
  １、上訴人佶成通運有限公司抗辯原審未參酌臺灣省臺南區車
      輛行車事故鑑定委員會或臺灣省車輛行車事故覆議鑑定委
      員會之相關意見，惟依臺灣省臺南區車輛行車事故鑑定委
      員會鑑定意見為：「丁○○駕駛全聯結車，未保持安全距
      離，未注意車前狀況，追撞前車，為肇事原因。」（參見
      臺灣臺南地方法院檢察署95年度偵字第14027號卷第3至6
      頁）。易言之，臺灣省臺南區車輛行車事故鑑定委員會鑑
      定意見，認本件事故肇事原因均係上訴人司機丁○○未保
      持安全距離、未注意車前狀況所致。雖依臺灣省車輛行車
      事故覆議鑑定委員會認「本案因肇事實情不明，致本會未
      便遽予明確覆議」（參見臺灣臺南地方法院檢察署95年度
      偵字第14027號卷第34至35頁），是覆議意見亦遽難推定
      上訴人丁○○就本件車禍事故無過失傷害之行為，尚難以
      該鑑定報告為上訴人二人有利認定，上訴人佶成通運有限
      公司所辯，不足為採。而逢甲大學車輛行車事故鑑定研究
      中心將上訴人丁○○及林毓正所駕駛之車輛行車紀錄器以
      模擬軟體進行模擬並比對筆錄、車輛碰撞後之掉落物之結
      果鑑定認「應為蘇車（589-GW）先撞擊林車（339-FD ）
      後才導致此事故，丁○○超速行駛、未保持安全距離、未
      注意車前狀況，導致追撞前車，為肇事原因，故逢甲大學
      車輛行車事故鑑定研究中心就路權法規及車速問題皆有專
      業之分析，是以，原審以逢甲大學車輛行車事故鑑定研究
      中心鑑定認定上訴人丁○○超速行駛、未保持安全距離、
      未注意車前狀況，導致追撞前車，為肇事原因等情並無不
      當，應為可採。
  ２、按汽車行駛時，駕駛人應注意車前狀況及兩車併行之間隔
      ，並隨時採取必要之安全措施。汽車行駛於高速公路、快
      速公路或設站管制之道路，不遵使用限制、禁止、行車管
      制及管理事項之管制規則而有下列行為者，處汽車駕駛人
      新臺幣三千元以上六千元以下罰鍰：一、行車速度超過規
      定之最高速限或低於規定之最低速限。二、未保持安全距
      離。第一項之管制規則，由交通部會同內政部定之；汽車
      行駛高速公路及快速公路，應依速限標誌指示；汽車行駛
      高速公路及快速公路，前後兩車間之行車安全距離，在正
      常天候狀況下，大型車；車輛速率之每小時公里數值減二
      十，單位為公尺，道路交通安全規則第94條第3項、道路
      交通管理處罰條例第33條第1項第1款、第2款、第6項、高
      速公路及快速公路交通管制規則第5條、第6條第1項第2款
      分別定有明文。經查：本件車禍之發生既係因上訴人丁○
      ○超速行駛、未保持安全距離、未注意車前狀況為肇事原
      因；被上訴人無肇事因素，業如前述。又查，本件車禍發
      生固係於夜間，惟當時天候晴、路面鋪裝柏油、路面狀態
      乾燥、無缺陷、無障礙物、視距良好，並無不能注意之情
      事，有道路交通事故調查報告表（一）（二）各1紙附於
      上開刑事卷內警卷可考，據此判斷，客觀上亦無不能注意
      之情事，上訴人丁○○應注意、能注意，竟疏未注意施工
      區路段速限而超速行駛，且未保持安全距離，亦未注意車
      前狀況，致追撞前方由訴外人林毓政駕駛之營業用大客車
      ，使訴外人林毓政駕駛之營業大客車加速往前推撞被上訴
      人駕駛之系爭自小客車，是上訴人丁○○之前述駕駛行為
      ，自有過失，足堪認定。此外，上訴人丁○○與訴外人統
      聯汽車客運股份有限公司因本件車禍事故之損害賠償，業
      經本院97年度訴字第288號民事判決確定，亦認本件車禍
      事故之發生係上訴人丁○○過失行為所致，均足以佐證。
（三）又按因故意或過失，不法侵害他人之權利者，負損害賠償
      責任；汽車、機車或其他非依軌道行駛之動力車輛，在使
      用中加損害於他人者，駕駛人應賠償因此所生之損害；受
      僱人因執行職務，不法侵害他人之權利者，由僱用人與行
      為人連帶負害賠償責任，此民法第184條第1項前段、第
      191 條之2前段、第188條第1項分別定有明文。經查，被
      上訴人因上訴人丁○○之駕駛過失行為，受有支出車輛修
      復費用、車輛拖救費用及數位相機故障之損害，業經認定
      如上，且丁○○之駕駛過失行為與被上訴人受有上述損害
      間有相當因果關係，而上訴人丁○○為上訴人佶成通運有
      限公司之受僱人，因此，上訴人佶成通運有限公司自應與
      上訴人丁○○對原告負連帶損害賠償之責。茲分別就被上
      訴人請求之項目審酌如下：
  １、被上訴人主張其駕駛之系爭自小客車因系爭車禍事故嚴重
      毀損，經來陽公司評估修復費用約需253,660元（包含零
      件184,460元、工資50,700元及烤漆18,500元），業經提
      出來陽公司維修估價單為證，為上訴人二人所不爭執，惟
      本院認系爭自小客車自出廠日至事故發生之95年8月16日
      ，實際使用年數已達9年4月，而上開修復費用應以同型車
      於95年8月市場價格之中間值即128,000元即已足，是原審
      所認前開數額，本院經認定並無違誤。
  ２、車輛拖救費用4,450元與Nikon S3數位相機修復費用5,500
      元：被上訴人此部分請求，業據提出高速公路小型車輛拖
      救服務契約三聯單（見原審補字卷第15頁）、弘明攝影機
      專賣店估價單為證，並為上訴人二人所不爭執，自應予准
      許。原審判決並無不當。
  ３、合計被上訴人得請求之損害賠償金額為137,950元（計算
      式：128,000元＋4,450元＋5,500元＝137,950元）
四、綜上所述，本件被上訴人本於侵權行為法律關係及民法第18
    8條之規定，請求上訴人連帶賠償，主張上訴人應連帶給付
    137,950元及分別自起訴狀繕本送達翌日起至清償日止，按
    年息百分之5計算之利息，為有理由，應予准許。上訴人所
    辯均無可取。是則原審判命上訴人如數給付，並依職權宣告
    假執行，於法並無不合。上訴意旨指摘原判決不當，求予廢
    棄改判，為無理由，應予駁回其上訴。
五、本件事證已臻明確，兩造所提其餘攻擊防禦方法及舉證，與
    判決結果不生影響，爰不一一論述。
六、按訴訟費用，由敗訴之當事人負擔；法院為終局判決時，應
    依職權為訴訟費用之裁判，民事訴訟法第78條及第87條第1
    項分別定有明文。經核本件上訴訴訟費用確定為2,160元，
    上訴人之請求為無理由，爰依上開規定確定訴訟費用應由上
    訴人負擔。
七、據上論結，本件上訴為無理由，依民事訴訟法第436條之1第
    3項、第449條第1項、第78條、第85條第1項前段、第87條第
    1項，判決如主文。
中    華    民    國    99    年    2    月    26    日
                  民事第二庭審判長法  官  林念祖
                                  法  官  何清池
                                  法  官  田玉芬
以上正本係照原本作成
本判決不得上訴
中    華    民    國    99    年    2     月    26    日
                                  書記官  劉紀君

司法院資訊處製作；財團法人民間司法改革基金會備份。
